【裁判字號】    97,裁,3306
【裁判日期】    970626
【裁判案由】    徵收補償
【裁判全文】
最  高  行  政  法  院  裁  定
                                      97年度裁字第3306號
抗  告  人  甲○○
上列抗告人與相對人臺北縣政府間徵收補償事件，對於中華民國
96年8月3日臺北高等行政法院95年度訴字第3692號裁定提起抗告
，本院裁定如下︰
    主  文
抗告駁回。
抗告訴訟費用由抗告人負擔。
    理  由
一、按抗告法院認抗告為不合法或無理由者，應為駁回抗告之裁
    定。又所謂行政處分，依訴願法第3條第1項規定，係指中央
    或地方機關就公法上具體事件所為之決定或其他公權力措施
    而對外直接發生法律效果之單方行政行為而言。官署所為單
    純的事實敘述或理由說明，並非對人民之請求有所准駁，既
    不因該項敘述或說明而生法律上之效果，非訴願法上之行政
    處分，人民對之提起訴願，自非法之所許，本院62年度裁字
    第41號著有判例。另按人民因中央或地方機關對其依法申請
    之案件，於法令所定期間內應作為而不作為，認為其權利或
    法律上利益受損害者，固得向高等行政法院提起課予義務訴
    訟，惟其需先依訴願程序，始得為之，此觀行政訴訟法第5
    條第1項規定自明。又按檢察機關實施之犯罪偵查、訴追程
    序，係以實現國家刑罰權為目的之司法程序，屬於廣義司法
    權之行使，與一般行政行為有別，非屬行政爭訟救濟範圍內
    之事項，自不得循通常行政救濟程序提起行政訴訟。復按訴
    願之提起，應自行政處分達到或公告期滿之次日起30日內為
    之，訴願法第14條第1項定有明文。訴願既逾法定期間，所
    提行政訴訟即非合法。
二、本件抗告人因訴外人何嘉讚原所有系爭臺北縣中和市○○段
    112-18地號土地及其地上物，經相對人於民國80年3月22日
    以北府地四字第51701號公告徵收作為中和市都市計畫「公
    園七」工程用地。何嘉讚分別於80年5月8日及5月15日領取
    系爭土地及其地上物補償費在案。嗣抗告人主張其為何嘉讚
    之繼承人，於94年12月6日向相對人提出申請書，認系爭土
    地徵收補償費過低，請加倍予以補償，相對人於95年1月10
    日以北地用字第0940861560號函復抗告人系爭土地之徵收補
    償，於法並無不合等語，抗告人不服，循序提起行政訴訟。
    原審以前揭函復係說明系爭土地之補償處分早於80年間作成
    生效，其補償金額業經原土地所有權人領取，僅係就抗告人
    陳請事項為單純之事實陳述及理由說明，並非對人民為發生
    法律效果之行政行為，亦非對抗告人之主張有所准駁，尚不
    對外發生法律效果，故不屬於行政處分。訴願機關為不受理
    之決定，並無不合。抗告人復對之提起本件行政訴訟，顯非
    合法。又抗告人主張將相對人承辦人員以偽造文書移送法辦
    部分，係屬檢察機關行使刑事司法權之事項，非屬行政爭訟
    之事件。抗告人就此主張，提起行政訴訟，於法未合。而訴
    外人何嘉讚原所有系爭土地，經相對人於80年3月22日以北
    府地四字第51701號公告徵收中和市都市計畫「公園七」工
    程用地範圍內土地及其地上物，依行為時土地法第227條規
    定，對公告事項如有異議，應自80年3月23日起至80年4月21
    日止之公告期間內以書面向相對人提出。何嘉讚已分別於80
    年5月8日及5月15日領取系爭土地及其地上物補償費在案，
    抗告人以何嘉讚繼承人之身分遲至94年12月6日始向相對人
    提出申請，此有相對人所屬地政局收文戳可按，已逾法定期
    間，其復提起撤銷系爭土地徵收補償費之訴訟，亦非合法，
    乃均以裁定駁回其訴，依上開規定及說明，核無違誤。另抗
    告人於原審聲明求為判決「塗銷系爭臺北縣中和市○○○段
    112-18號土地之繼承登記」部分，其陳述為「地政機關對於
    申請登記書面都無實質審查，讓我的土地喪失」，核其真意
    ，應係請求相對人作成塗銷登記處分之課予義務訴訟，惟抗
    告人未先踐行訴願程序，依前揭說明，抗告人在原審提起本
    部分之訴訟，即屬起訴不備其他要件，其訴為不合法。原裁
    定以本部分係屬民事事件，行政法院無審判權而駁回抗告人
    之訴，理由雖有未洽，惟其結果並無不同，仍應予維持。抗
    告人論旨，未具體指摘原裁定如何違背法令，其抗告難認有
    理由，應予駁回。
三、據上論結，本件抗告為無理由，依行政訴訟法第104條、民
    事訴訟法第95條、第78條，裁定如主文。
中    華    民    國    97    年    6     月    26    日
                    最高行政法院第四庭
                        審判長法官  鍾  耀  光
                              法官  鄭  小  康
                              法官  姜  仁  脩
                              法官  王  德  麟
                              法官  黃  清  光
以  上  正  本  證  明  與  原  本  無  異
中    華    民    國    97    年    6     月    27    日
                              書記官  黃  淑  櫻


司法院資訊處製作；財團法人民間司法改革基金會備份。
